【裁判字號】    89,台上,6867
【裁判日期】    891110
【裁判案由】    妨害自由
【裁判全文】
最高法院刑事判決                              八十九年度台上字第六八六七號
    上  訴  人  甲○○
    選任辯護人  歐榮宜律師
右上訴人因妨害自由案件，不服台灣高等法院中華民國八十九年七月二十七日第二審
更審判決（八十九年度上更(一)字第四一四號，起訴案號：台灣台北地方法院檢察署八
十二年度偵字第一八五七○號），提起上訴，本院判決如左：
    主  文
上訴駁回。
    理  由
按刑事訴訟法第三百七十七條規定，上訴於第三審法院，非以判決違背法令為理由，
不得為之。是提起第三審上訴，應以原判決違背法令為理由，係屬法定要件。如果上
訴理由狀並未依據卷內訴訟資料，具體指摘原判決不適用何種法則或如何適用不當，
或所指摘原判決違法情事，顯與法律規定得為第三審上訴理由之違法情形，不相適合
時，均應認其上訴為違背法律上之程式，予以駁回。本件上訴人甲○○上訴意旨略謂
：原審於更審時，就鈞院之發回意旨並未加以調查，復未於判決中明其理由，有不
適用法則之違法；上訴人因經營停車場，民國八十二年七月二十九日下午七、八時，
正忙於調度車輛，不可能前往告訴人陳郭寶工作之餐廳強押告訴人，且現場車多人眾
，告訴人何以不呼救，上訴人既已向告訴人取得利息新台幣（下同）九千元，自不可
能再押告訴人，告訴人就所謂遭上訴人推下淡水河之情節，前後指述不一，又證人盧
登科、劉順和就供述強押告訴人之人數等情節，亦不相符，原判決竟採為證據，有採
證不依證據及違背經驗法則之違法；原判決雖認定上訴人夥同其他三名不詳姓名成年
男子強押告訴人上車，剝奪告訴人行動自由達二小時之久，但究載往何處，事實欄並
未載明，有所記載事實不週全之違法；原審更審前，上訴人曾具狀聲請將上訴人及告
訴人送請其他機關進行測謊鑑定，原審未予調查，有應於審判期日調查之證據未予調
查之違法；證人陳王碧枝、林仲雲有利於上訴人之證言，及告訴人之指訴、證人盧登
科、劉順和之證言與事實不符等有利於上訴人之證據，原判決未予審酌，又未明其
理由，有判決不載理由之違法；上訴人並未經營地下錢莊收取高利，係因告訴人跪地
懇求，方貸予一百八十萬元云云。並隨狀提出事後拍攝之照片十幀為證。惟查原判決
認定上訴人有其事實欄所載之犯行，將第一審判決撤銷，改判仍論處上訴人共同以非
法方法，剝奪人之行動自由罪刑（處有期徒刑七月），並宣告緩刑三年，係以告訴人
迭次之供述，證人盧登科在檢察官偵查中及劉順和在第一審與原審審理時供述之證言
，為其所憑之證據。對於上訴人否認犯罪，所為伊在板橋市○○街經營停車場，八十
二年七月二十九日晚上八時許，伊在上開停車場調度車輛，並未夥同他人至告訴人工
作之九大餐廳強押告訴人等語之辯解，認係飾詞圖卸刑責；上訴人所舉證人吳阿軟、
林仲雲、陳王碧枝於第一審之證言，皆未能證明上訴人於八十二年七月二十九日晚上
八時許有在上開停車場內，且上訴人係於八十二年八月一日晚上八時三十分許在告訴
人工作之九大餐廳向告訴人取款時，為警查獲，顯見上訴人所謂停車場業務繁忙時段
，上訴人並非皆在上開停車場內，所辯顯不足採信；本院前次發回意旨所指各節，經
查證人盧登科（已於八十三年九月二十五日死亡）與劉順和所供大致相符，而盧登科
在八十二年八月十八日檢察官偵查中所供「四、五人」，係指大約人數在四至五人之
間，與劉順和所供四人，尚無明顯出入，另該二證人供述告訴人被押上車地點，雖稍
有不符，此係觀察者對地理位置認知歧異或觀察角度不同所致，尚難認證人二人之證
言皆不可採，再盧登科於前往九大餐廳途中見告訴人被押，嗣告訴人於同日晚上恢復
行動自由後，有打電話予盧登科告知被押經過，但未再見過盧登科，足徵告訴人與盧
登科之供述並無矛盾之處等情，均依調查所得之卷證資料，逐一於理由欄內詳加指駁
及說明。顯無上訴意旨所謂採證不依證據及未依本院前次發回意旨加以調查與就上訴
人主張有利之證據未說明不予採納之理由等違法情事。又告訴人或證人之供述，雖有
部分前後不符或相互歧異，但何者可得採信，事實審法院仍得本其自由心證予以斟酌
判斷，非謂一有不符或矛盾，即應認為全部皆不可採信。事實審法院為上開自由判斷
之職權行使時，固不得違背經驗法則，然所謂經驗法則，乃基於普通日常生活經驗可
得之定則，為客觀上存在之法則，非當事人主觀上之推測。告訴人所稱遭推入淡水河
乙節，原判決雖於理由欄四說明不予採信之理由，但其餘基本事實之指訴，原判決於
理由欄二－(一)，業已明足堪信實。原判決更已確認上訴人犯罪之目的，在迫使告訴
人償還借款，非僅止於告訴人交付之利息而已。從形式上觀察，原判決本於證據取捨
所為事實之判斷，尚與經驗法則無違，自不容上訴意旨憑個人主觀意見，任意指為違
法。再者，原判決認定上訴人夥同另三名不詳姓名成年男子，於八十二年七月二十九
日晚上八時許，在台北市○○街一八六巷十一號九大餐廳外，強押告訴人至停放在廣
州街與西園路口之自用小客車內，剝奪告訴人之行動自由，至同日晚上十時許始將告
訴人釋放等情，則原判決所確認之事實，已達於可得確定之程度，無礙於上訴人本件
犯罪同一性之辨別，雖未記載剝奪告訴人行動自由期間，曾否至其他地點，亦不生違
背法令問題。另刑事訴訟法第三百七十九條第十款所稱依法應於審判期日調查之證據
，係指與待證事實有重要關係，在客觀上顯有調查必要性之證據而言。上訴人於原審
更審前，雖曾聲請將上訴人及告訴人囑託其他機關進行測謊鑑定。然測謊鑑定，僅供
裁判之參酌，其證明力如何，事實審法院仍得依職權自由判斷。依原判決所為明確之
論斷，顯無再囑託其他機關進行測謊鑑定之必要，況上訴人於原審更審時，亦未再聲
請囑託測謊鑑定，原審未為此部分無益之調查，自無違背法令之可言。至上訴人是否
涉有重利罪嫌，因與本件待證事實無涉，原判決已於理由欄五說明宜由檢察官另行偵
辦，上訴意旨否認經營高利貸款，顯非適法之第三審上訴理由。依上開說明，本件上
訴殊難認已具備得為第三審上訴之形式要件，為違背法律上之程式，應予駁回。又本
院為法律審，不得於第二審判決後提出新證據，況本件既應從程序上為駁回之判決，
上訴人隨狀提出事後拍攝之照片，本院自無從審酌，附此明。
據上論結，應依刑事訴訟法第三百九十五條前段，判決如主文。
中      華      民      國    八十九    年     十一     月      十      日
                              最高法院刑事第一庭
                                  審判長法官  施  文  仁
                                        法官  張  淳  淙
                                        法官  林  永  茂
                                        法官  黃  一  鑫
                                        法官  林  秀  夫
      右正本證明與原本無異
                                              書  記  官
中      華      民      國    八十九    年     十一     月     十五     日


司法院資訊處製作；財團法人民間司法改革基金會備份。
